臺灣高等法院臺南分院刑事判決　　　　　　九十三年度交上訴字第六九號　　　Ｇ
　　上　訴　人
　　即　被　告　丙　○　○
　　指定辯護人　本院公設辯護人　丁　○　○
右上訴人因公共危險等案件，不服中華民國九十二年十一月十三日臺灣臺南地方法院
九十一年度交訴字第一四○號第一審判決（起訴案號：臺灣臺南地方法院檢察署九十
年度偵字第一三三七二號）提起上訴，本院判決如左：
      主      文
上訴駁回。
      事      實
一、丙○○（被訴竊盜部分，經原審判決公訴不受理確定）前於民國（下同）八十二
    年間因煙毒案，經判處有期徒刑三年二月，於八十四年三月十五日確定；又於八
    十三年間因竊盜案，經判處有期徒刑一年二月，於八十四年九月六日確定；又於
    八十五年間因竊盜案，經判處有期徒刑九月，於八十六年五月廿二日確定；又於
    八十六年間因偽造文書案，經判處有期徒刑一年六月，於八十七年十月六日確定
    。於八十五年十一月五日入監執行，於八十八年十一月卅日經縮刑假釋出獄，應
    至九十二年五月七日假釋期滿，仍在假釋中（不構成累犯）。竟又於九十年五月
    三十一日上午，無照駕駛其妻張貴枝所有改懸八Ｊ─一八六五號車牌小客車（原
    車牌為五Ｊ─六九二八號），車內載乙○○，沿台南縣新化鎮○○里巷道，東往
    西行駛，於九十年五月卅一日上午十一時五十五分許，行經該巷道與全興里竹子
    腳九九號之四前，無號誌交岔路口時，應注意其未考領汽車駕照，不得行駛，且
    行經無號誌交岔路口，應減速慢行，作隨時停車準備，及車輛行至無號誌交岔路
    口，支線道車應暫停，讓幹線道車先行，依當時情形，客觀上無不能注意情事，
    能注意竟疏未注意，該處為無號誌岔路口，且其為支線道車，未作減速慢行及隨
    時停車準備，又未讓南北向幹道車先行，即貿然由巷道急駛而出，適甲○○駕駛
    ＸＫ─七三○七號小客車，沿新化鎮全興里竹子腳九九號之四前道路，北向南駛
    來，甲○○應注意，行經無號誌交岔路口，應減速慢行，作隨時停車準備及汽車
    行駛時，駕駛人應注意車前狀況，並隨時採取必要安全措施，依當時情形，甲○○客觀上，無不能注意情事，能注意而未注意，該處為無號誌交岔路口，隨時會
    有車輛橫向駛出，竟未採取減速慢行，作隨時停車準備必要安全措施，仍貿然持
    速直行，欲通過該岔路口，致丙○○見狀閃避不及，所駕駛八Ｊ─一八六五號小
    客車頭，遂與甲○○ＸＫ─七三○七號汽車左側車身，發生互撞，造成甲○○受
    有左前額擦挫傷等傷害。詎丙○○於肇事後，立即下車卸下懸掛在車後八Ｊ─一
    八六五號車牌，且於拆卸後車牌一面後，知有人報警，即攜帶該面車牌，與乙○○棄車逃逸。嗣經警查出肇事車輛，為張貴枝所有，再扣得另面遺落在現場八Ｊ
    ─七八六五號車牌，始循線查獲。
二、案經甲○○訴由台南縣警察局新化分局報請臺灣台南地方法院檢察署檢察官偵查
    起訴。
      理      由
一、訊據上訴人即被告丙○○供承於右開時地，發生車禍及棄車逃逸之事實，惟否認
    有右揭犯行，辯稱：肇事當時，肇事車輛係由乙○○駕駛，伊僅坐在車內，在發
    生車禍後，下車藏匿而已，並未有駕車行為云云。惟查：
  (一)【本件肇事時駕駛確為被告王秋琪】
  (1)肇事當時該車確由被告所駕駛等情，迭據告訴人甲○○於警偵訊、原審及本院指
    訴甚詳。又觀諸告訴人於九十年六月一日十二時廿五分許，初次警訊供稱：車禍
    時，八Ｊ─一八六五號小客車有二人，該駕駛長臉禿頭，約四十歲，身高一七○
    公分，乘客圓臉禿頭，約五、六十歲，一百五十幾公分，駕駛人下車，就立刻拆
    下車牌，並和車上另一人，一起逃離現場等語（詳警卷二頁及背面），且指認被
    告丙○○為車禍時駕駛人，而非乙○○駕駛等語（詳警卷三頁背面，偵查卷四九
    頁背面，原審卷五七頁）。
  (2)又證人乙○○於偵查、原審及本院均證稱：當時是王秋祺開車，我坐在車後座，
    車禍後，王秋祺將我，從車後拉出等語（詳原審卷五六至五七頁、一八五至一八
    六頁，本院卷一二七頁）。被告丙○○於審理時亦供承：該車原號碼為五Ｊ─六
    九二八號，乃其妻張貴枝所有，車禍當時，伊確從駕駛座出來，將車牌拆下等語
    （詳原審卷一七三、二○三至二○四頁，本院卷一二六、一五六頁）。
  (3)又被告丙○○與證人乙○○長相特徵及年齡，暨車禍發生時第一時間，被告丙○○與證人乙○○行徑，均核與告訴人甲○○在尚未看見警員提供丙○○照片供指
    認前，所為描述相符。參酌肇事當時，該車係改懸八Ｊ─一八六五號車牌，亦有
    遺留在現場該只車牌扣案及贓物認領保管單在卷可憑（詳警眷十五、十六頁）。
    顯見車禍當時，本件駕駛者確為被告丙○○無誤，否則被告丙○○豈會自駕駛座
    出來，而被告丙○○係因所駕小客車，已改懸他牌，恐遭人查悉，始會在逃逸前
    ，先行拔下車牌，以圖掩飾甚明。
  (4)至被告王秋琪辯稱：車禍當時是由乙○○駕駛，其坐在車後座，車禍後其跑到前
    面，是因車門打不開，乙○○無法出來云云。然卷附交通事故現場照片，被告王
    秋琪乘坐ＢＭＷ八Ｊ─一八六五號小客車（原車牌五Ｊ─六九二八號），撞擊點
    在左前方，該車駕駛座旁車門，並無任何凹損情形，有照片在卷可憑（詳警卷廿
    及廿一頁照片所示），依此顯無被告所稱，車門無法開啟情事。故而被告所辯，
    顯卸責之詞，不足採信。又丙○○是否會駕車與本件案無關，被告一再聲請調查
    王秋琪是否會開車，自無必要，亦附為註明。
  (二)按汽車駕駛人，有未領有駕駛執照，而駕車情形者，處新台幣六千元以上一萬二
    千元以下罰鍰，並當場禁止其駕駛及扣留其車輛牌照，道路交通管理處罰條例第
    二十一條第一項第一款，定有明文。次按行經無號誌交岔路口時，應減速慢行，
    作隨時停車準備；汽車行駛時，駕駛人應注意車前狀況，並隨時採取必要安全措
    施；車輛行至無號誌交岔路口，支線道車應暫停讓幹線道車先行，道路交通安全
    規則第九十三條第一項第三款、第九十四條第三項、第一百零二條第一項第二款
    ，亦分別定有明文。
  (三)查被告固未考領汽車駕照（詳原審卷四五頁所附交通部公路總局嘉義區監理所台
    南監理站九十一年六月廿六日函），然被告既駕駛汽車上路，對於上開道路交通
    管理處罰條例及道路交通安全規則，理應知悉，尚不得因其為無照駕駛，即可諉
    為不知。又告訴人甲○○考領有駕照，係有駕駛經驗者，對於上開交通安全規則
    ，亦知悉甚稔，自為其應注意事項。本件肇事當時，天候晴朗、日間自然光線、
    柏油路面、雙線道、標線清晰、無號誌岔路口、有快慢車道劃分、速限六十公里
    ，有道路交通事故調查報告表在卷可考。據此，足見本件肇事當時，被告及告訴
    人甲○○在客觀上，均無不能注意情事，詎被告王秋琪未注意其未考領駕照，不
    得行車上路規定，竟無照駕車，且疏未注意肇事處，為無號誌岔路口，其在支線
    道車，竟未作減速慢行及隨時停車之準備，且未讓南北向幹道車先行，即貿然由
    該巷道駛出，而告訴人甲○○應注意，該處為無號誌交岔路口，可能會有車輛橫
    向駛出，亦疏未注意採取減速慢行，作隨時停車準備之必要安全措施，仍貿然持
    速直行，欲通過該岔路口，致使其所駕ＸＫ─七三○七號小客車，與被告王秋琪
    所駕八Ｊ─一八六五號小客車，發生撞擊而受傷肇事，被告王秋琪及告訴人甲○○自均有違注意義務，渠等顯均有過失。又本件經送臺灣省台南區車輛行車事故
    鑑定委員會鑑定結果，亦認被告王秋琪為本件車禍肇事主因，告訴人甲○○為肇
    事次因，有該委員會南鑑字第九一○六九五號鑑定意見書在卷可憑（詳原審卷卅
    六至卅八頁）。本件告訴人甲○○雖與有過失，然本件車禍，既係因被告過失併
    合發生，則被告過失罪責，自不能因告訴人甲○○與有過失而解免。
  (四)又告訴人甲○○係因本件車禍，而受有左前額擦挫傷等傷害，有三友醫院診斷證
    明書附卷可稽（詳警卷十七頁），併有台南縣察局道路交通事故調查報告表、交
    通事故現場照片六張在卷可佐（詳警卷十九至廿二頁）。是被告過失行為，與告
    訴人甲○○受傷害間，顯有相當因果關係，應可確認。又被告在肇事後，竟自顧
    拆卸車牌，而未對告訴人施以救護，即棄車逃離，被告肇事逃逸行為亦堪認定。
  (五)綜上各情，本件被告犯行，事證明確，均堪認定。
二、核被告所為，係犯刑法第二百八十四條第一項前段過失傷害罪及刑法第一百八十
    五條之四駕車肇事逃逸罪。被告所犯二罪，犯意各別，行為互殊，應分論併罰。
    又被告係無駕照駕車，因而致人受傷，應依道路交通管理處罰條例第八十六條第
    一項規定，就被告過失傷害部分，依法加重其刑。
三、原審以被告罪證明確，因予適用刑法第一百八十五條之四、第二百八十四條第一
    項前段、第五十一條第五款，道路交通管理處罰條例第八十六條第一項，罰金罰
    鍰提高標準條例第一條前段規定，併審酌被告犯罪動機、目的、手段，生活狀況
    、智識程度，與犯罪所生危險、損害、告訴人受傷輕重，暨被害人就車禍發生，
    同有肇事因素，然被告犯後未坦認犯行，且未與告訴人和解等一切情狀，就被告
    所犯過失傷害部分，量處有期徒刑四月，就被告肇事逃逸部分，量處有期徒刑十
    月，並定其應執行刑，為有期徒刑一年，以資懲儆。本院經核，原判決認事用法
    ，均無不當，量刑亦稱妥適。被告上訴意旨，猶執陳詞，辯稱其非駕駛人，否認
    犯行，而指摘原判決不當。然本件車禍肇事時，駕駛人確為被告無訛，已如前述
    。是被告上訴意旨，依上所述，顯無理由，應予駁回。
據上論斷，應依刑事訴訟法第三百六十八條，判決如主文。
本案經檢察官楊治宇到庭執行職務。
中    華    民    國      九十三      年      四      月        十五    日
              臺灣高等法院臺南分院刑事第六庭
                                      審判長法官  蔡    崇    義
                                            法官  許    進    國
                                            法官  董    武    全
右正本證明與原本無異。
肇事逃逸如不服本判決，應於判決送達後十日內向本院提出上訴狀，其未敘述理由者
並應於提出上訴狀後十日內向本院補提理由書（應附繕本)。
過失傷害部分，不得上訴。
                                      法院書記官  黃    全    忠
中    華    民    國      九十三      年      四      月      二十六    日
附錄法條：
刑法第一百八十五條之四：
駕駛動力交通工具肇事，致人死傷而逃逸者，處六月以上五年以下有期徒刑。
刑法第二百八十四條第一項：
因過失傷害人者，處六月以下有期徒刑、拘役或五百元以下罰金，致重傷者，處一年
以下有期徒刑、拘役或五百元以下罰金。
